【裁判字號】    99,審訴,1187
【裁判日期】    990531
【裁判案由】    毒品危害防制條例
【裁判全文】
臺灣高雄地方法院刑事判決            99年度審訴字第1187號
公  訴  人  臺灣高雄地方法院檢察署檢察官
被      告  甲○○
上列被告因毒品危害防制條例案件，經檢察官提起公訴（99年度
毒偵字第1685號），被告就被訴事實為有罪陳述，經本院告知簡
式審判程序意旨，並聽取公訴人及被告之意見後，本院合議裁定
由受命法官獨任進行簡式審判程序，判決如下：
    主  文
甲○○施用第一級毒品，累犯，處有期徒刑玖月，扣案之第一級
毒品海洛因壹包（含包裝袋，檢驗後淨重零點壹柒肆公克）沒收
銷燬之，注射針筒壹支沒收。
    事  實
一、甲○○曾於民國89年間因施用毒品案件，經本院以89年度毒
    聲字第7014號裁定送觀察、勒戒後，認有繼續施用毒品之傾
    向，再經本院以89年度毒聲字第9050號裁定令入戒治處所施
    以強制戒治，嗣因戒治期間表現良好，再依臺灣高雄地方法
    院90年度毒聲字第2167號裁定停止戒治，所餘戒治期間付保
    護管束，於90年5 月3 日停止戒治出所接續執行他案徒刑，
    並於90年11月16日因停止戒治期滿未經撤銷而視為執行完畢
    ，由臺灣高雄地方法院檢察署檢察官於90年12月5 日以90年
    度戒毒偵字第1296號為不起訴處分確定。復又於強制戒治執
    行完畢釋放後5 年內即於93年間因施用毒品案件，再經本院
    以94年度訴字第314 號、94年度簡上字第1016號判決分別判
    處有期徒刑10月、4 月確定，嗣經定其應執行之刑為有期徒
    刑1 年確定，並於96年2 月6 日執行完畢。詎仍不知悔改，
    復基於施用第一級毒品海洛因之犯意，於99年2 月3 日晚間
    某時，在高雄市小港區○○○路附近之公園內，施用第一級
    毒品海洛因1 次。嗣為警於同年2 月4 日23時30分許，在高
    雄市○○區○○路與南華路口，發現其右手手臂有多處針孔
    注射痕跡且形跡可疑，攔檢盤查時，並在甲○○身上查獲第
    一級毒品海洛因1 包（檢驗前淨重0.183 公克，檢驗後淨重
    0.174 公克）、注射針筒1 支，經採集其尿液送驗結果呈現
    可待因、嗎啡陽性反應，始悉上情。
二、案經高雄市政府警察局保安警察大隊移送高雄地方法院檢察
    署檢察官偵查起訴。
    理  由
一、本件被告甲○○所犯為死刑、無期徒刑、最輕本刑為3 年以
    上有期徒刑以外之罪，其於準備程序中就被訴事實為有罪之
    陳述，經本院告知簡式審判程序之旨，並聽取當事人意見後
    ，合議庭認宜進行簡式審判程序，爰依刑事訴訟法第273 條
    之1 第1 項規定，裁定本件由受命法官獨任進行簡式審判程
    序，合先敘明。
二、訊據被告對於上揭時、地，施用第一級毒品海洛因之事實，
    坦承不諱，而被告為警查獲所採之尿液檢體，經送高雄市立
    凱旋醫院以酵素免疫分析法及氣相層析質譜檢驗結果，呈現
    可待因、嗎啡陽性反應，此有高雄市立凱旋醫院99年3 月11
    日A00000000 號濫用藥物尿液檢驗報告暨高雄市政府警察局
    保安警察大隊刑案移送專責組偵辦毒品危害防制條嫌疑人尿
    液採證代碼對照表各1 份在卷可稽，又扣案之白色粉末1 包
    ，經送檢驗結果，確係第一級毒品海洛因成分，亦有高雄市
    立凱旋醫院99年3 月8 日高市凱醫驗字第12358 號濫用藥物
    成品檢驗鑑定書1 份在卷可憑。足徵被告之任意性自白核與
    事實相符，應堪信為真實，可採為本件論罪科刑之依據。是
    本件事證明確，被告施用第一級毒品犯行，洵堪認定，應予
    依法論科。
三、按海洛因、甲基安非他命為毒品危害防制條例第2 條第2 項
    第1 、2 款所稱之第一級與第二級毒品，不得施用、持有。
    次按觀察、勒戒或強制戒治執行完畢釋放後，5 年內再犯第
    10條之罪者，應依一般刑事訴訟程序予以起訴論罪科刑，此
    觀諸毒品危害防制條例第20條、第23條第2 項規定自明。再
    按犯毒品危害防制條例第10條之罪，經觀察、勒戒後，認無
    繼續施用毒品之傾向，應即釋放，並為不起訴處分；認有繼
    續施用毒品之傾向者，應由檢察官聲請法院裁定令入戒治處
    所施以強制戒治，至無繼續戒治之必要，強制戒治期滿，應
    即釋放，由檢察官為不起訴處分。經觀察勒戒、強制戒治執
    行完畢釋放後，5 年內再犯第10條之罪，依93年1 月9 日修
    正施行之毒品危害防制條例第23條第2 項規定意旨，應由檢
    察官偵查起訴。又依修正後之規定，僅限於「初犯」及「5
    年後再犯」二種情形，始應先經觀察、勒戒或強制戒治程序
    。倘被告於5 年內已再犯，經依法追訴處罰，縱其第3 次（
    或第3 次以上）再度施用毒品之時間，在初犯經觀察、勒戒
    或強制戒治執行完畢釋放5 年以後，已不合於「5 年後再犯
    」之規定，且因已於「5 年內再犯」，顯見其再犯率甚高，
    原實施觀察、勒戒或強制戒治，已無法收其實效，即應依該
    條例第10條處罰（最高法院97年度第5 次刑事庭會議決議參
    照）。查被告曾於89年間因施用毒品案件，經本院以89年度
    毒聲字第7014號裁定送觀察、勒戒後，認有繼續施用毒品之
    傾向，再經本院以89年度毒聲字第9050號裁定令入戒治處所
    施以強制戒治，於90年11月16日執行完畢，由臺灣高雄地方
    法院檢察署檢察官於90年12月5 日以90年度戒毒偵字第1296
    號為不起訴處分確定。復又於強制戒治執行完畢釋放後5 年
    內即於93年間因施用毒品案件，再經本院以94年度訴字第31
    4 號、94年度簡上字第1016號判決分別判處有期徒刑10月、
    4 月確定，有臺灣高等法院被告前案紀錄表1 份在卷可參。
    復分別於99年2 月3 日晚間某時許，施用第一級毒品海洛因
    1 次，則公訴人予以起訴，尚無不合，本院自得依法論科。
四、核被告所為，係犯毒品危害防制條例第10條第1 項之施用第
    一級毒品罪。被告持有第一級毒品後進而施用，其持有之低
    度行為應為施用之高度行為所吸收，故不另論其持有毒品罪
    。被告有事實欄所載之前案紀錄，甫於96年2 月6 日執行完
    畢，有卷附臺灣高等法院被告前案紀錄表可按，其受有期徒
    刑執行完畢，5 年以內故意再犯有期徒刑以上之罪，為累犯
    ，應加重其刑。本院審酌被告前因施用毒品案件，經勒戒、
    觀察及強制戒治程序，由檢察官不起訴處分後，仍不知悛悔
    ，再次施用毒品自戕其身，顯然缺乏戒絕毒品之決心，惟念
    及被告坦承施用第一級毒品之事實，且其行為尚未害及他人
    ，並斟酌被告之犯罪動機、手段及智識程度等一切情狀，量
    處如主文所示之刑，以示懲儆。又被告係因員警發現其神情
    緊張遂對其盤查，而進一步發現被告右手手臂有多處針孔，
    並在被告尋找證件時，目視發現被告口袋內有疑似注射針筒
    之物品而請被告出示，有警詢筆錄在卷可憑（見警卷第2 頁
    ）。員警既已經由上開跡象而對被告施用毒品顯然產生合理
    懷疑，則被告雖於警詢時供承施用海洛因犯行，但顯為自白
    犯罪，尚非自首可比，自無適用刑法關於自首規定予以減輕
    其刑之餘地，附此敘明。
五、扣案之白色粉末1 包，經送檢驗結果係第一級毒品海洛因之
    情，已如上述，應依毒品危害防制條例第18條第1 項前段規
    定宣告沒收銷燬之，至前開第一級毒品海洛因之包裝袋包覆
    毒品，其上顯留有該毒品之殘渣，衡情自難與之剝離，亦應
    整體視之為毒品，連同該包裝併予宣告沒收銷燬之；此外，
    鑑驗耗用之海洛因既已滅失，自無庸宣告沒收銷燬之。另扣
    案注射針筒1 支，均係被告所有，且係注射海洛因毒品所用
    之物，業據被告供承在卷，均依刑法第38條第1 項第2 款規
    定宣告沒收。
據上論斷，應依刑事訴訟法第273 條之1 第1 項、第284 條之1
、第299 條第1 項前段，毒品危害防制條例第10條第1 項、第18
條第1 項前段，刑法第11條、第47條第1 項、第38條第1 項第2
款，判決如主文。
本案經檢察官陳建州到庭執行職務。
中    華    民    國    99    年     5    月    31    日
                  刑事第十庭  法  官  曾子珍
以上正本證明與原本無異。
如不服本判決，應於收受送達後10日內向本院提出上訴書狀。
中    華    民    國    99    年     5    月    31    日
                              書記官  李承悌
附錄本判決論罪科刑法條全文：
毒品危害防制條例第10條
施用第一級毒品者，處6月以上5年以下有期徒刑。
施用第二級毒品者，處3年以下有期徒刑。

司法院資訊處製作；財團法人民間司法改革基金會備份。
